【裁判字號】    99,易,296
【裁判日期】    990315
【裁判案由】    竊盜
【裁判全文】
臺灣高雄地方法院刑事判決               99年度易字第296號
公  訴  人  臺灣高雄地方法院檢察署檢察官
被      告  戊○○
上列被告因竊盜等案件，經檢察官提起公訴（99年度偵字第3642
、3781、4073號），經本院改依簡式審判程序，判決如下：
    主  文
戊○○犯竊盜罪，處拘役伍拾日，如易科罰金，以新臺幣壹仟元
折算壹日。又犯竊盜罪，處拘役貳拾日，如易科罰金，以新臺幣
壹仟元折算壹日。又犯竊盜罪，處拘役參拾日，如易科罰金，以
新臺幣壹仟元折算壹日。應執行拘役玖拾日，如易科罰金，以新
臺幣壹仟元折算壹日。
    事  實
一、戊○○基於意圖為自己不法所有之竊盜犯意，先後為下列竊
    盜行為：
  (一)於民國99年1 月21日上午7 時50分許，侵入其前妻親戚丙○○位於高雄縣六龜鄉○○村○○街25號住處（侵入住宅部分
    未據告訴），拿取丙○○保管、車牌號碼9W-5200 號自小客
    貨車（該車所有權人為高雄縣政府六龜鄉公所，價值約10萬
    元）鑰匙，而以該鑰匙發動上開自小客貨車之方式，徒手竊
    取該車得手，供自己代步使用。嗣丙○○察覺並報警處理後
    ，經警方於同日下午1 時10分許，在高雄縣鳳山市○○○路
    與南京路口查獲駕駛該車之戊○○。
  (二)另基於意圖為自己不法所有之竊盜犯意，於99年1 月25日中
    午12時許，在位於高雄市鹽埕區○○○路72號「久吉文具行
    」內，徒手竊取證書框1 個、壓克力貼牌2 個等商品（價值
    共計200 元），店長兼收銀員丁○○發現上情隨即報警處理
    ，經警據報前往現場攔住得手後正欲離去之戊○○，因而查
    悉上情。
  (三)另基於意圖為自己不法所有之竊盜犯意，於99年1 月26日中
    午12時許，在有福機車行位於高雄市○○區○○街41號停放
    二手機車之空地，以拾取機車行所有、散落地面機車鑰匙，
    比對、開啟車牌號碼XYV-560 號普通重型機車電門，並接通
    機車電線線路之方式，徒手竊取上開機車（價值2 萬3000元
    ），嗣經在場之有福機車行維修人員甲○○察覺有異，當場
    攔住得手後正欲離去之戊○○，因而查悉上情。
二、案經高雄市政府警察局小港分局、鹽埕分局及高雄縣政府警
    察局鳳山分局報告臺灣高雄地方法院檢察署檢察官偵查起訴
    。
    理  由
一、程序部分
    本件被告戊○○所犯為死刑、無期徒刑或最輕本刑為3 年以
    上有期徒刑以外之罪，其於本院審理中就被訴事實為有罪之
    陳述，經法官告知簡式審判程序之旨，並聽取公訴人及被告
    之意見後，依刑事訴訟法第273 條之1 第1 項規定，裁定進
    行簡式審判程序。
二、認定犯罪事實所憑之證據及理由
  (一)訊據被告戊○○對於前揭3 次竊盜犯行，於本院審理中均坦
    承不諱，核與證人即告訴人丙○○、被害人丁○○、甲○○
    警詢之證述相符，並有各次搜索扣押筆錄、扣押物品目錄、
    贓物認領保管單及查獲照片附卷可考（分別見偵一卷第第8
    頁～第12頁、第13頁～第17頁、第22頁；偵二卷第5 頁～第
    6 頁、第7 頁～第12頁；偵三卷第6 頁～第8 頁、第9 頁～
    第14頁、第24頁～第25頁），堪認被告之自白與事實相符，
    本件事證明確，被告上開竊盜犯行俱堪認定。
  (二)次按行為時因精神障礙或其他心智缺陷，致不能辨識其行為
    違法或欠缺依其辨識而行為之能力者，不罰；行為時因前項
    之原因，致其辨識行為違法或依其辨識而行為之能力，顯著
    減低者，得減輕其刑，刑法第19條第1 、2 項定有明文，惟
    是否符合責任能力欠缺之條件，仍須視具體個案於行為時之
    精神狀況而定。經查，被告於本院審理程序中，對於各次竊
    盜犯行之犯罪情狀、動機均供述明確，顯然犯案時意識清楚
    。又其前於90年間有因竊盜案件經判決及執行之前科紀錄，
    有臺灣高等法院被告前案紀錄表1 份在卷可參，對於竊取行
    為之違法性自然有所認識，況其於本院調查程序中亦供稱：
    伊未經結帳拿取文具店的商品，係因伊的錢放在警察局來不
    及拿（見本院易字卷第9 頁），益見其對於交易行為應支付
    對價亦有所認知，應具得辨識其行為違法之能力。本院復參
    酌被告近年來因離婚及母親過世而意志消沈，有被告表姊尤
    秋華陳述意見狀1 紙附卷可據（見本院易字卷第31頁），惟
    應尚未致使其於前開竊盜行為時有因精神障礙或其他心智缺
    陷，致不能辨識其行為違法，或有欠缺依其辨識而行為之能
    力等情形。是被告於本院準備程序中供稱，伊為本案3 件竊
    盜犯行時，精神狀況均正常等語，應可採信，其於前開3 件
    竊盜行為當時均具責任能力一情，足堪認定。
  (三)綜上所述，被告前揭竊盜犯行，事證俱明，應予依法論科。
三、論罪科刑
    核被告戊○○前開所為，各係犯刑法第320 條第1 項之竊盜
    罪。其上開各次竊盜犯行，犯意個別、行為互殊，應分論併
    罰之。爰審酌被告正值壯年，不思以正當方法賺取財物，竟
    貪圖小利行竊，破壞丙○○、丁○○及有福機車行對財產權
    之支配，危害社會治安，所為實不足取，惟念及其犯後坦承
    犯行，竊取財物之價值非鉅，且事後均已將竊得之財物歸還
    等一切情狀，依各次犯罪情狀及財物價值，分別量處如主文
    所示之刑，並定應執行之刑。另參酌被告教育程度、家庭經
    濟狀況（此參見警卷調查筆錄受詢問人欄即明），就宣告刑
    暨執行刑均諭知如主文所示之易科罰金折算標準，以資儆懲
    。
據上論斷，應依刑事訴訟法273 之1 第1 項、第299 條第1 項前
段，刑法第320 條第1 項、第51條第6 款、第41條第1 項前段，
刑法施行法第1 條之1 第1 項、第2 項，判決如主文。
本案經檢察官乙○○到庭執行職務。
中    華    民    國    99    年    3     月    15    日
                刑事第十八庭    法  官   王  琁
以上正本證明與原本無異。
如不服本判決應於收受送達後10日內向本院提出上訴書狀，並應
敘述具體理由；如未敘述上訴理由者，應於上訴期間屆滿後20日
內向本院補提理由書（均須按他造當事人之人數附繕本）「切勿
逕送上級法院」。
中    華    民    國    99    年    3     月    15    日
                                書記官    黃國忠
附錄本案論罪科刑法條全文：
中華民國刑法第320條第1項
（普通竊盜罪）
意圖為自己或第三人不法之所有，而竊取他人之動產者，為竊盜
罪，處5 年以下有期徒刑、拘役或5 百元以下罰金。

司法院資訊處製作；財團法人民間司法改革基金會備份。
